臺灣高雄地方法院刑事判決
111年度審金訴字第214號
公  訴  人  臺灣高雄地方檢察署檢察官
被      告  陳友勝


上列被告因詐欺等案件，經檢察官提起公訴（111年度偵字第457
9號），因被告於準備程序進行中就被訴事實為有罪之陳述，經
本院裁定改依簡式審判程序審理，判決如下：
    主  文
陳友勝犯三人以上共同詐欺取財罪，處有期徒刑陸月。
    事實及理由
一、本件被告陳友勝所犯非死刑、無期徒刑、最輕本刑為3年以
    上有期徒刑之罪或高等法院管轄第一審案件，其於準備程序
    進行中，就被訴事實為有罪之陳述，經告知簡式審判程序之
    旨，並聽取當事人之意見後，本院認宜進行簡式審判程序，
    爰依刑事訴訟法第273條之1第1項規定，裁定進行簡式審判
    程序。又因改行簡式審判程序之故，依刑事訴訟法第159條
    第2項之規定，本件不受同法第159條第1項傳聞法則之限制
    ，合先敘明。
二、本案犯罪事實及證據，除證據部分補充「被告於本院審理中
    之自白」外，餘均引用起訴書所載（如附件）。
三、論罪科刑： 
  ㈠核被告所為，係犯刑法第339條之4第1項第2款之三人以上共
    同詐欺取財罪及洗錢防制法第14條第1項之一般洗錢罪。被
    告與起訴書犯罪事實欄所載詐欺集團成年成員間，就本案犯
    行有犯意聯絡及行為分擔，應論以共同正犯。被告就本案犯
    行，係以一行為同時觸犯三人以上共同詐欺取財罪及一般洗
    錢罪，為想像競合犯，應依刑法第55條前段規定，從一重之
    三人以上共同詐欺取財罪處斷。
  ㈡按洗錢防制法第16條第2項規定：犯前二條之罪，在偵查或審
    判中自白者，減輕其刑。查被告就本案洗錢犯行於本院審理
    時坦承不諱，是其就所犯前開一般洗錢罪部分，有上開減輕
    其刑規定之適用。又被告前述犯行雖從一重之三人以上共同
    詐欺取財罪處斷，然就其所犯一般洗錢罪此想像競合輕罪得
    減刑部分，本院於量刑時仍將併予審酌（最高法院108年度
    台上字第4405、4408號判決意旨參照）。
  ㈢再按犯罪之情狀顯可憫恕，認科以最低刑度仍嫌過重者，得
    酌量減輕其刑，刑法第59條定有明文。所謂「顯可憫恕」，
    係指被告之犯行有情輕法重之情，客觀上足以引起一般人同
    情，處以法定最低刑度仍失之過苛，尚堪憫恕之情形而言。
    而刑法第339條之4第1項第2款之三人以上共同詐欺取財罪，
    其法定本刑為1年以上7年以下有期徒刑，而為前開犯罪之人
    ，原因動機不一，犯罪情節未必相同，然此類犯行之法定最
    低本刑均屬一致，難謂盡符事理之平，於此情形，倘依其情
    狀處以適切徒刑，即足生懲儆之效，並可達防衛社會之目的
    者，自非不可依客觀之犯行與主觀之惡性兩者加以考量其情
    狀，是否存有足以憫恕之處，再適用刑法第59條規定酌量減
    輕其刑，以求個案裁判之量刑，能斟酌至當，符合比例原則
    。本院審酌被告參與本案犯行，係擔任收水車手，在整體犯
    罪計畫中，屬聽從指示之次要、末端角色，其介入程度及犯
    罪情節較主要之籌劃者、主事者為輕。再考量被告於本院審
    理期間已與告訴人溫曙玉達成調解，被告業已給付新臺幣（
    下同）20萬元賠償金完畢，告訴人亦具狀請求本院從輕量刑
    等情，有調解筆錄、刑事陳述狀等件在卷可查（見本院卷第
    79至81頁），足見被告確有以實際行動填補告訴人損失以表
    悔意之誠心。是以，本院綜合上情，認為縱使科以最低刑度
    有期徒刑1年，仍有情輕法重之虞，爰就被告本案所犯之罪
    ，依刑法第59條規定酌減其刑，期使個案裁判之量刑能符合
    罪責相當之原則。
　㈣爰以行為人之責任為基礎，審酌被告非無謀生能力，竟不思
    以正當途徑獲取財物，反參與詐欺集團為本案犯行，使詐欺
    集團成員得以順利獲得贓款，共同侵害告訴人之財產法益，
    法紀觀念偏差，助長詐欺犯罪歪風，所為實屬不該；惟念其
    犯後坦承犯行，態度尚可，並自白參與洗錢犯行，且所參與
    者係依指示收取款項之次要、末端角色，其介入程度及犯罪
    情節，相較於主要之籌劃者、主事者，顯然輕重有別。另考
    量被告於本院審理期間與告訴人達成調解，並已給付賠償金
    完畢，告訴人亦具狀請求本院從輕量刑等情，已如前述，是
    被告行為所造成損害已有減輕；兼衡被告於本院審理時自陳
    之教育程度及生活經濟狀況（詳見本院卷第121頁）、素行
    （詳見卷附臺灣高等法院被告前案紀錄表）、犯罪動機、手
    段、對於法益所生危害等一切情狀，就被告所犯之罪，量處
    如主文所示之刑。
四、沒收部分：
  ㈠查被告為本案犯行可獲得抵銷3,500元（即所收取金額35萬元
    之1%）債務之利益一情，固經被告自承在卷（見警卷第6頁
    ，本院卷第53頁），惟被告已賠償告訴人20萬元完畢，已如
    前述，其賠償金額已遠超過被告犯罪所得，應認被告已將其
    犯罪所得返還告訴人，爰不再就此部分宣告沒收或追徵。
　㈡另洗錢防制法第18條第1項前段固規定：「犯第14條之罪，其
    所移轉、變更、掩飾、隱匿、收受、取得、持有、使用之財
    物或財產上利益，沒收之」，但條文並無「不問屬於犯罪行
    為人與否」之要件（絕對義務沒收），當以屬於（按指實際
    管領）犯罪行為人者為限，始應（相對義務）沒收。查本件
    告訴人受騙款項，被告陳稱已交給集團內其他成員，卷內復
    無其他證據足以證明被告就告訴人受騙款項有何最終管領、
    處分之權限，則揆諸上開說明，本件告訴人受騙款項部分，
    無從依上開規定於本案宣告沒收。　
據上論斷，應依刑事訴訟法第273 條之1 第1 項、第299 條第1
項前段、第310 條之2 、第454 條第2 項，判決如主文。
本案經檢察官鄧友婷提起公訴，檢察官范文欽到庭執行職務。 
中　　華　　民　　國　　111 　年　　9 　　月　　28　　日
                  刑事第五庭    法　官  林明慧
以上正本證明與原本無異。
如不服本判決應於收受送達後20日內向本院提出上訴書狀，並應
敘述具體理由；如未敘述上訴理由者，應於上訴期間屆滿後20日
內向本院補提理由書（均須按他造當事人之人數附繕本）「切勿
逕送上級法院」。
中　　華　　民　　國　　111 　年　　9 　　月　　28　　日
　　　　　　　　　　　　　　　  書記官　鄭永媚
附錄本判決所引法條： 
附錄本件判決論罪科刑法條：
中華民國刑法第339條之4
犯第339條詐欺罪而有下列情形之一者，處1年以上7年以下有期
徒刑，得併科一百萬元以下罰金：
一、冒用政府機關或公務員名義犯之。
二、三人以上共同犯之。
三、以廣播電視、電子通訊、網際網路或其他媒體等傳播工具，
    對公眾散布而犯之。
前項之未遂犯罰之。
洗錢防制法第14條
有第二條各款所列洗錢行為者，處7年以下有期徒刑，併科新臺
幣5百萬元以下罰金。
前項之未遂犯罰之。
前二項情形，不得科以超過其特定犯罪所定最重本刑之刑。
【附件】
臺灣高雄地方檢察署檢察官起訴書
                                     111年度偵字第4579號
　　被　　　告　陳友勝　男　19歲（民國00年0月0日生）
　　　　　　　　　　　　住○○市○區○○街00巷0號
　　　　　　　　　　　　國民身分證統一編號：Z000000000號
上被告因詐欺等案件，已經偵查終結，認應提起公訴，茲將犯罪
事實及證據並所犯法條分敘如下：
　　　　犯罪事實
一、陳友勝、李彥樺（所涉詐欺等犯行另案偵辦中）、真實姓名
    年籍不詳、暱稱「曾正皓」、「劉承諺」之成年男子及其所
    屬詐欺集團其他不詳成員，共同意圖為自己不法之所有，基
    於三人以上共同詐欺取財及洗錢之犯意聯絡，由李彥樺提供
    其所申辦兆豐商業銀行帳號000-00000000000號帳戶予詐欺
    集團不詳成員，而由詐欺集團不詳成員佯稱為溫曙玉親友以
    電話聯繫，並謊稱有急需欲借款，致溫曙玉陷於錯誤，依指
    示於民國110年10月4日13時38分許匯款新臺幣（下同）35萬
    元至李彥樺上開帳戶內。復由李彥樺擔任取款車手領取該款
    項，並於同日16時30分許前往高雄市○○區○○○路000號前交付
    予擔任收水車手之陳友勝，再由陳友勝依暱稱「劉承諺」之
    成年男子指示將款項放置於指定地點而繳回詐欺集團隱匿詐
    欺犯罪所得。嗣因溫曙玉發覺遭騙報警處理，由警調閱相關
    監視器錄影畫面比對追查後，循線查悉上情。
二、案經溫曙玉訴由高雄市政府警察局新興分局報告偵辦。
　　　　證據並所犯法條
一、證據清單及待證事實：
編號 證據名稱 待證事實 1 被告陳友勝於警詢及偵查中之自白 坦承所有犯行。 2 證人李彥樺於警詢時之證述  佐證其於上開時、地自帳戶提領款項，並交付與被告陳友勝之事實。 3 ⑴告訴人溫曙玉於警詢時之指述 ⑵內政部警政署反詐騙諮詢專線紀錄表、桃園市政府警察局桃園分局武陵派出所陳報單、受（處）理案件證明單、受理詐騙帳戶通報警示簡便格式表、金融機構聯防機制通報單各1紙 ⑶存款憑條副本聯1紙 佐證告訴人遭詐欺而匯款至證人李彥樺帳戶之事實。 4 ⑴證人李彥樺兆豐商業銀行帳戶交易明細1份 ⑵證人李彥樺領款項之監視器錄影畫面擷取照片數張 ⑶被告向證人李彥樺收取款項之監視器錄影畫面擷取照片數張 佐證所有犯罪事實。 
二、核被告陳友勝所為，係犯刑法第339條之4第1項第2款之三人
    以上共同犯詐欺取財及洗錢防制法第2條第2項掩飾或隱匿特
    定犯罪所得之去向、所在，而應依第14條第1項處斷等罪嫌
    ，且係以一行為犯各罪，為想像競合犯，請從一重罪處斷。
三、依刑事訴訟法第251條第1項提起公訴。
　此　致
臺灣高雄地方法院
中　　華　　民　　國　 111　　年　　3 　　月　　15　　日
　　　　　　　　　　　　　　　檢　察　官  鄧友婷
本件正本證明與原本無異
中　　華　　民　　國　 111　　年　　3 　　月　　31　　日
                              書  記  官  葉春發